臺灣桃園地方法院民事判決　九十年度訴字第一○九六號
　　原　　　告　廣一建設有限公司
　　法定代理人　甲○○
　　　　　　　　邱淨詩
　　　　　　　　卓士棋
　　法定代理人　乙○○
右當事人間請求損害賠償事件，本院判決如左：
    主      文
原告之訴及其假執行之聲請均駁回。
訴訟費用由原告負擔。
    事      實
甲、原告方面：
    一、聲明：被告應給付原告新台幣（下同）一百一十萬元，及自起訴狀繕本送達
　　　　　　　之翌日起至清償日止，按年息百分之五計算之利息。並願供擔保，請
准　　　　　　　宣告假執行。
  　二、陳述：
  　　　(一)被告承作原告位在台北縣三峽鎮○○○街五十號新建大樓之地下室安全措
　　　　　施工程（下稱系爭工程）。依兩造承攬契約之約定被告應依照原告圖說施
　　　　　工並聽從原告監督人員指示辦理，且被告應派負責人員，常駐在工作地點
　　　　　主持工程之施工及人員機料之管理。嗣雙方於民國八十五年三月十四日會
　　　　　同訴外人九宜企業有限公司就本件承攬工程施工要點簽立補充協議書，特
　　　　　別強調被告需緊密配合擋土板安裝，不得拖延。詎被告於開挖土坊之關鍵
　　　　　時段，竟違約未派專員常駐現場監督施工、指揮工程之進行，聽任工人散
　　　　　置工地，不服原告現場之指揮，擅自脫離現場，甚且，被告更違約遲延配
　　　　　合按裝擋土板之要求，導致鄰屋受損，並發生鄰房土石部分崩塌流失之險
　　　　　境，致使原告為維公共安全，避免鄰舍人民財物遭受重大損害，不得已乃
          緊急進行重建修復工程，連夜派人搶修，因此所發生修復補強費用共計二
          百七十七萬元，而上揭款項之支出既係由被告違約施工所致，被告理應負
          一切損害賠償責任。
        (二)被告非但未能依約積極處理因其違約所生之損鄰糾紛，甚且於簽發交付予
          受損鄰戶黃添來之本票六十萬元嗣後亦拒不兌現，以致受害者群起反彈，
          累及原告興建大樓整體工程之進度亦受延誤，而致原告受有重大損害，原
          告迫於無奈代為兌現被告所開立之本票之半數即三十萬元，另代被告與受
          損鄰戶於調解委員會調解支付賠償金，共計二十九萬五千元，雖上開代墊
          款業於另案經台灣高等法院八十八年度上字第一一０二號判決中互相抵銷
          ，然本件房屋興建工程亦已因而遲延取得使用執照，而延誤交屋約二年之
          久，因而賠償承購戶之損失約二千五百九十二萬元，總計原告受有高達二
          千八百六十九萬元之損害。
        (三)按「因可歸責於承攬人之事由，致工作發生瑕疵者，定作人除依前二條之
          規定，請求修補或解除契約，或請求減少報酬外，並得請求損害賠償。」
          民法第四百九十五條第一項定有明文，準此，因被告違約施工導致工程中
          發生公共安全、損害鄰房事件，被告依法自應對原告因此所受損害負一切
          損害賠償責任，原告僅就其中一百一十萬元部分提出請求，其餘請求保留
          。
    三、證據：提出工資（建材）發包承攬單乙份、工程協議書乙份、台灣高等法院
        　　　八十八年度上字第一一０二號判決書乙份、修復費用表乙紙（以上均
　　　        為影本）為證；並聲請訊問證人呂曹錦花。
乙、被告方面：
    一、聲明：駁回原告之訴及其假執行之聲請。
    二、陳述：
    　　(一)系爭工程位址之所在水高土軟，若不預作改良以鞏固土壤，一旦深挖，則
　　　　　土石流奔如雨澍，此其勢必波及鄰房受池魚之殃而毀損，被告早已見及，
　　　　　因此，於動土前即詳陳之，歷指其弊。若早為之計以補強，則工事順適而
　　　　　鄰房安然，如此之圖則約需補強工程款數十萬元之譜，無奈原告吝於該筆
　　　　　支出，置被告專業之建言於不顧，故始有八十五年三月十四日兩造就系爭
　　　　　工程會商所獲致之協議，該協議明載以五十公分為準做細部開挖，被告繼
　　　　　之墊板擋土並加覆不織布以防止水挾帶土石流洩。不意會商後月餘之四月
　　　　　十八日，原告現場視事人員聽任挖土機操作員逕行深部開挖，造成土石大
　　　　　量崩塌，被告駐場工作人員當場束手無策，救援不及，其狀之險，致被告
　　　　　駐場員工，獸奔鳥竄，散置工地四方，當可推言。準此，則鄰房龜裂之咎
　　　　　實應歸責於原告現場視事人員之怠職，而非如原告起訴狀所稱，被告駐場
　　　　　工員不聽指揮有以致之云云。
        (二)事後原告欲遂行其諉過於被告之禍心，軟言誘導被告代為簽發金額六十萬
          元之本票乙紙，奉交受損鄰房之代表黃添來收執作為償金，以平撫激憤之
          群情，原告並拊胸保證票款合同工程請款一定如數返還被告，被告不耐原
          告苦苦央求，更基於與人為善以息事之本懷，方以被告之名義出具開本票
          持交黃添來。可惱原告事後反悔食言，工程款及本票票款多方延宕，拒不
          撥付，被告發現苗頭不對，方才作勢跳票。一念之仁授人以柄讓原告據為
          口實以為起訴被告理虧之憑藉。惟被告董其事之楊昭在與原告交涉請款
          之過程中，無心之全程錄音，令原告詭辭狡賴，顧左右言他之禍心，無所
          逃於天地。
        (三)原告提出之修復費用表，被告否認其真正。
    三、證據：聲請訊問證人林水利。
丙、本院依職權向台灣高等法院函調八十八年度上字第一一０二號民事卷宗。
　  理      由
一、本件原告起訴主張：被告承作原告系爭工程。被告卻於開挖土坊之關鍵時段，竟
    違約未派專員常駐現場監督施工、指揮工程之進行，聽任工人散置工地，不服原
    告現場之指揮，擅自脫離現場，更違約遲延配合按裝擋土板，導致鄰屋受損，並
    發生鄰房土石部分崩塌流失，原告為維公共安全，不得已乃緊急進行重建修復工
    程，因此發生修復補強費用共計二百七十七萬元。又本件房屋興建工程亦已因而
    遲延取得使用執照，而延誤交屋約二年之久，因而賠償承購戶之損失約二千五百
    九十二萬元，總計原告受有高達二千八百六十九萬元之損害，原告僅就其中一百
    一十萬元部分提出請求，其餘請求保留等語；被告則以：八十五年三月十四日兩
    造就系爭工程曾會商協議，明載以五十公分為準做細部開挖，被告繼之墊板擋土
    並加覆不織布以防坎水挾帶土石流洩。不意會商後月餘之四月十八日，原告現場
    視事人員聽任挖土機操作員逕行深部開挖，造成土石大量崩落，是應歸責於原告
    現場視事人員之怠職，且對原告提出之修復費用表否認其真正等語，資為為抗辯
    。
二、原告主張被告於八十五年一月十七日向原告承作系爭工程，並於八十五年三月十
    四日另立協議書，約定開挖深度為五十公分，惟被告並未依約按裝擋土板之事實
    ，業據其提出工資（建材）發包承攬單、工程協議書為證，復為被告所不爭執，
    則原告此部分主張之事實，應堪採信。是以本件所應審酌者乃在於原告得否向被
    告請求賠償其所受之損害？
三、按損害賠償之債，以有損害之發生及有責任原因之事實，並二者之間，有相當因
    果關係為成立要件。故原告所主張損害賠償之債，如不合於此項成立要件者，即
    難謂有損害賠償請求權存在。又民事訴訟如係由原告主張權利者，應先由原告負
    舉證之責任，必須證明其為真實後，被告於其抗辯事實，始應負證明之責任，若
    原告先不能舉證以證實自己主張之事實為真實，則被告就其抗辯事實即令不能舉
    證，或所舉證據尚有疵累，亦應駁回原告之請求。查被告所辯：原告現場視事人
    員聽任挖土機操作員逕行深部開挖，始造成土石大量崩落等情，業據證人即現場
    負責安全支撐之工程師林水利到庭證述：「本件工程預計之工法是連續壁（鋼性
    比較好），後來業主（指原告）改為鋼軌樁（透水性工法），被告公司是從事鋼
    軌樁及安全支撐，故始有本件工程。施作過程中，因用鋼軌樁故要配合止水樁（
    俗稱ＣＣＰ），被告將鋼軌樁完成後，原告卻將止水樁工程取消，開會有強力向
    原告建議因地質關係一定要有止水樁，原告執意不作，才會又有一份工程協議書
    ，協議開挖的邊緣要預留坡度且在靠近鋼軌樁的地方每次開挖的深度不得超過五
    十公分，開挖工程非被告承包範圍，被告只負責鋼軌樁間擋土板按裝（須待開挖
    後才能補），當時現場之地質比原告預想的差，尤其是靠近鄰房之處甚至一挖，
    土石即洩下來，根本來不及按裝擋土板，有部分所挖深度超過協議之五十公分，
    被告屬平行承包，無權利向開挖業主命令指揮，當時要求五十公分是原告提出的
    ，被告是配合開挖進場按裝擋土板。我的專業判斷，發生鄰房土石崩塌主要是因
    為地質關係，也就是說必須施作止水樁而未施作，開挖超過五十公分深度的是在
    靠近路的一邊，靠近鄰房的一邊土質比較鬆，一挖土石就流下來了，當初圖面有
    ＣＣＰ，原告未按圖施工，將ＣＣＰ省略，我個人意見認為，鄰房會崩塌龜裂是
    因土石流失，與安全支撐、擋土板無關。」等語，原告對上開證言並未表示異議
    。是土石流洩、鄰房崩塌之結果是否為可歸責於被告之事由，已非無疑，縱令系
    爭工程存有可歸責於被告之瑕疵，惟原告既未定相當期限通知被告修補，其逕行
    僱工修補所支出之費用，依民法第四百九十三條第一項之規定，原告尚不得請求
    被告償還之。況且，原告主張其因支出修補費用二百七十七萬元而受有損害乙節
    ，無非係以其自行製作之修補費用表為據，然該表既為被告否認其真正，經查該
    統計表係原告片面所製作之私文書，被告既否認其真正，原告自應就確有支出修
    補費用二百七十七萬元之事實負舉證責任（民事訴訟法第三百五十七條規定參照
    ），否則難以認定原告確實受有支出上開修補費用之損害。原告所舉之證人呂曹
    錦花為承攬原告開挖工程之承包商之負責人，其開挖深度是否符合協議書要求之
    五十公分，攸關其是否應對原告負承攬人之責任，且其亦僅證稱原告有請人作補
    強，至於所請何人？支出費用為何？均無所知，是其所為之證詞亦難為有利於原
    告之認定。此外，原告復未能就其因遲延交屋賠償予承購戶二千五百九十二萬元
    之事實舉證證明之，從而原告請求被告賠償其所受損害一百一十萬元及自起訴狀
    繕本送達之翌日起至清償日止，按年息百分之五計算之利息，於法尚有未合，應
    予駁回。
四、原告之訴既經駁回，其假執行之聲請已失所依附，應併駁回之。
五、兩造其餘攻擊防禦方法及所提出之各項證據資料，經審酌後，因與判決之基礎無
    涉，且不影響判決之最後結果，爰不予以一一論述，附此敘明。
六、結論：原告之訴為無理由，依民事訴訟法第七十八條，判決如主文。
中　　　華　　　民　　　國　　九十一　　年　　　七　　　月　　　十　　　日
                                        臺灣桃園地方法院民事第一庭
~B法　　　官　林淑鳳
右為正本係照原本作成
如對本判決上訴須於判決送達後廿日內向本院提出上訴狀
中　　　華　　　民　　　國　　九十一　　年　　　七　　　月　　　十五　　日
~B書　記　官　楊文雄
